臺灣高等法院臺南分院刑事裁定　　　　　96年度交抗字第71號
抗　告　人　甲○○
上列抗告人因違反道路交通管理處罰條例案件，不服臺灣臺南地
方法院中華民國九十六年三月二十九日裁定（九十五年度交聲字
第八一四號），提起抗告，本院裁定如下：
    主  文
抗告駁回。
    理  由
一、本件抗告意旨略以：
    (一)抗告人於臺南地方法院為有罪之供述，係因當時雙方已和
      解，承審法官當庭諭示既然二造已和解，抗告人如承認犯
      罪，可能減輕並受緩刑之宣告，是以抗告人才會依行車事
      故鑑定委員會之報告結論，自承犯罪，其後並經臺南地方
      法院判處抗告人有期徒刑十月，緩刑二年，然於判決理由
      內亦說明係「排除嚴格證據調查」所製作之判決書。而本
      件「吊銷駕駛執照並於一年內不得重新考領駕照」之處分
      ，其結果勢影響抗告人之生計，使抗告人需先取得普通駕
      照數年後，方能再考取大貨車之駕照，其影響之大，實不
      能僅依據「排除嚴格證據調查」所得之判決作為本件處分
      之依據。
    (二)又本件行車事故鑑定委員會之報告意見(二)部分，報告所指
      現場圖無大貨車煞車痕跡，此足以證明抗告人車速極為緩
      慢，因此才沒有煞車痕，則車速原已緩慢，又如何再減速
      ？另對造機車倒地刮地痕跡41.9公尺長，僅能證明對造張
      敏華車速過快，如何能以此研判抗告人未減速？則在對造
      車速過快情況下，撞擊大貨車倒地，無論抗告人如何注意
      車前狀況，實無法避免被撞，準此抗告人並無違反道路交
      通安全規則之情事。
    (三)綜上所述，本件實不宜依「排除嚴格證據調查」之判決為
      依據，應依「嚴格證據」之調查來釐清事實真相，且行車
      事故鑑定報告意見(二)之研析，實有違經驗法則，原裁定維
      持對抗告人吊銷駕駛執照之處分，實有未恰，爰請將原裁
      定廢棄，並撤銷原處分，以維法制云云。
二、經查，本件異議人之違規行為發生於九十五年五月三十一日
    ，係在九十四年十二月二十八日修正公布，並於九十五年七
    月一日施行之道路交通管理處罰條例第六十一條、第六十七
    條規定之前；而行政罰法係九十四年二月五日以華總一義字
    第09400016841號命令公布，依該法第四十六條規定，自九
    十五年二月五日開始施行；依行政罰法第五條規定：「行為
    後法律或自治條例有變更者，適用行政機關最初裁處時之法
    律或自治條例。但裁處前之法律或自治條例有利於受處罰者
    ，適用最有利於受處罰者之規定。」自應以行政機關「最初
    裁處時」為法律適用之依據。從而本件原處分機關為裁決時
    係九十五年七月十一日，比較修法前後處罰條例第六十一條
    、第六十七條第三項之處罰規定並未修正，修正後之規定並
    無不利於異議人，有關裁處法律之適用，自應依九十四年十
    二月二十八日修正公布，並於九十五年七月一日施行後處罰
    條例第六十一條、第六十七條第三項規定予以處理，始符法
    旨，合先敘明。
三、按汽車駕駛人，駕駛汽車違反道路交通安全規則，因而肇事
    致人死亡者，吊銷其駕駛執照，且一年內不得考領駕駛執照
    ，道路交通管理處罰條例第六十一條第一項第四款及第六十
    七條第三項分別定有明文。又按汽車行駛時，駕駛人應注意
    車前狀況及兩車併行之間隔，並隨時採取必要之安全措施；
    汽車行駛至交岔路口，其行進、轉彎，應遵守燈光號誌之指
    示；閃光黃燈表示「警告」，車輛應減速接近，注意安全，
    小心通過，道路交通安全規則第九十四條第三項、第一百零
    二條第一項第一款、道路交通標誌標線號誌設置規則第二百
    十一條第一項第一款亦分別定有明文。
四、經查：
  (一)抗告人於九十五年五月三十一日一時十六分許，駕駛車號Ｎ
    Ｍ－０二八號營業一般大貨車，行駛於台南縣官田鄉南村
    臺一線與富強路口，與張敏華駕駛車號ＭＷＤ－八六二號重
    型機車碰撞，造成張敏華死亡之事實，有卷附台南縣警察局
    南縣警交字第Ｍ00000000號舉發違反道路交通管理
    事件通知單一紙可稽。
  (二)本件抗告人於上開時、地駕駛上開車輛，行經設有燈肇事交
    岔路口時，未減速慢行，亦未注意車前狀況，因而肇事致張
    敏華駕駛人死亡之事實，抗告人於原審法院審理其過失致死
    案件時，業據其坦承不諱在案，該案並經該院以九十五年度
    交訴字第一六三號刑事判決判處抗告人有期徒刑十月、緩刑
    二年，且該判決業於九十五年三月十九日確定，有臺灣高等
    法院被告前案紀錄表及該判決書在卷可佐。此外，並有道路
    交通事故現場圖、交通事故現場報告表（一）、（二）、肇
    事車輛照片、現場照片二十一張附卷可憑。另縱張敏華就本
    件車禍肇事責任與有過失，僅過失民事責任相抵及刑事責任
    酌減的問題，亦無法解免抗告人本件違規行為之處罰，從而
    ，抗告人於上述時、地，駕駛上開車輛有違反道路交通安全
    規則之規定，因而肇事致人死亡之事實已堪認定。
五、綜上所述，抗告人於上揭時、地，駕駛前開營業一般大貨車
    ，行經設有燈肇事交岔路口時，未減速慢行，亦未注意車前
    狀況，因而肇事致張敏華駕駛人死亡之事實，既可認定，則
    原處分機關依修正後道路交通管理處罰條例第六十一條第一
    項第四款及第六十七條第三項之規定，裁處抗告人吊銷其駕
    駛執照，且一年內不得考領駕駛執照，於法即無不當。原審
    裁定因而以抗告人之異議無理由，予以駁回。本院認其認事
    用法均無不合，抗告人猶執前詞，指摘原裁定維持原處分機
    關適用修正後之道路交通管理處罰條例第第六十一條第一項
    第四款及第六十七條第三項之規定，裁處抗告人吊銷駕駛執
    照，且一年內不得考領駕駛執照為不當，乃無理由，應予駁
    回。
六、據上論結，應依道路交通案件處理辦法第二十六條、刑事訴
    訟法第四百十二條，裁定如主文。
中　　華　　民　　國　　96　　年　　5　　月　　30 　日
                  刑事第六庭  審判長法　官  蔡崇義
                                    法　官  董武全
                                    法　官  曾文欣
以上正本證明與原本無異。
不得再抗告。
　　　　　　　　　　　　　　　　　　書記官  李育儒
中　　華　　民　　國　　96　　年　　6 　　月　　1 　　日
